臺灣高等法院刑事判決
110年度侵上訴字第112號
上  訴  人  
即  被  告  楊宗文



選任辯護人  陳郁仁律師
上列上訴人即被告因妨害性自主案件，不服臺灣桃園地方法院10
9年度侵訴字第73號，中華民國110年1月15日第一審判決（起訴
案號：臺灣桃園地方檢察署109年度偵字第804號），提起上訴，
本院判決如下：
    主  文
原判決撤銷。
楊宗文對於未滿十四歲之女子為性交，共伍罪，各處有期徒刑壹
年捌月。應執行有期徒刑貳年，緩刑伍年，緩刑期間內付保護管
束，並應參加法治教育肆場次，且應向檢察官指定之政府機關、
政府機構、行政法人、社區或其他符合公益目的之機構或團體，
提供捌拾小時之義務勞務。
    犯罪事實
一、楊宗文與代號AE000-A108373（民國96年4月生，姓名年籍詳
    卷，下稱A女）係於108年3月底、4月初在網路認識之網友。
    楊宗文知悉A女未滿14歲，性自主及判斷能力均未臻成熟，
    竟基於與未滿14歲之女子為性交行為之犯意，在桃園市○○區
    ○○路000號之汽車旅館內，分別為下列行為：
  ㈠於108年4月24日某時，在不違反A女意願之情形下，以其陰莖
    插入A女陰道之方式，對A女為性交行為1次。
  ㈡於108年5月1日至同年月31日之間某日，在不違反A女意願之
    情形下，以其陰莖插入A女陰道之方式，對A女為性交行為1
    次。
  ㈢於108年6月1日至同年月30日之間某日，在不違反A女意願之
    情形下，以其陰莖插入A女陰道之方式，對A女為性交行為1
    次。
  ㈣於108年7月1日至同年月31日之間某日，在不違反A女意願之
    情形下，以其陰莖插入A女陰道之方式，對A女為性交行為1
    次。
　㈤於108年8月1日至同年9月間之某日，在不違反A女意願之情形
    下，以其陰莖插入A女陰道之方式，對A女為性交行為1次。
二、案經A女之母即代號AE000-A108373B（姓名年籍詳卷，下稱C
    女）訴由桃園市政府警察局桃園分局報請臺灣桃園地方檢察
    署檢察官偵查起訴。
    理  由
一、證據能力之說明：   
　　本案據以認定被告楊宗文犯罪之供述證據（詳如後述），其
    中屬於傳聞證據之部分，檢察官、被告及其辯護人均同意有
    證據能力（見本院卷第57至59頁），復經本院審酌認該等證
    據之作成無違法、不當或顯不可信之情況，非供述證據亦查
    無公務員違背法定程序而取得之情事，揆諸刑事訴訟法第15
    8條之4反面解釋、第159條至第159條之5規定，均有證據能
    力。
二、認定犯罪事實所憑之證據及理由：
　㈠上揭犯罪事實，業據被告楊宗文於偵訊、原審及本院審理時
    坦承不諱（見偵字第804號卷第293至295頁，侵訴字第73號
    卷第126至127頁，本院卷第112頁），核與證人即被害人A女
    、證人即A女之祖母（代號AE000-A108373A，姓名年籍詳卷
    ，下稱B女）、證人即告訴人C女於警詢、偵訊時之證述情節
    相符（見偵字第804號卷第21至25、27至29、57至60頁），
    並有A女與被告之LINE通訊軟體對話紀錄、A女之日記翻拍照
    片、現場照片及敏盛綜合醫院受理疑似性侵害事件驗傷診斷
    書等證據資料在卷可稽（見偵字第804號卷第31至36、79至2
    87頁、保密不公開卷第11至15頁），足認被告上開任意性自
    白與事實相符，可以採信。
　㈡從而，本案事證明確，被告犯行足以認定，應依法論科。　
三、論罪部分：
  ㈠查A女係96年4月出生，於被告為本案各次行為時，未滿14歲
    ，有A女之性侵害案件代號與真實姓名對照表在卷可憑（見
    偵字第804號卷保密不公開卷第3頁）。核被告上開5次所為
    ，均係犯刑法第227條第1項之對於未滿14歲之女子為性交罪
    。按兒童與少年福利與權益保障法第112條第1項規定，成年
    人教唆、幫助或利用兒童及少年犯罪或與之共同實施犯罪或
    故意對其犯罪者，加重其刑至二分之一。但各該罪就被害人
    係兒童及少年已定有特別處罰規定者，從其規定。被告所犯
    刑法第227條第1項之對於未滿14歲之女子為性交罪，已將「
    對於未滿14歲之男女為性交者」列為犯罪構成要件，自毋庸
    再依兒童及少年福利與權益保障法第112條第1項前段規定加
    重其刑，併此敘明。
  ㈡被告就上開所犯5罪間，犯意各別，行為互殊，應分論併罰。
　㈢按刑法第59條規定犯罪之情狀可憫恕者，得酌量減輕其刑，其所謂「犯罪之情狀」，與同法第57條規定科刑時應審酌之一切情狀，並非有截然不同之領域，於裁判上酌減其刑時，應就犯罪一切情狀，予以全盤考量，審酌其犯罪有無可憫恕之事由，即有無特殊之原因與環境，在客觀上足以引起一般同情，以及宣告法定低度刑，是否猶嫌過重等等，以為判斷（最高法院99年度台上字第6420號判決意旨可參）。刑法第227條第1項對於未滿14歲之男女為性交罪，為法定本刑3年以上10年以下有期徒刑之罪，刑度不可謂不重，然同為對於未滿14歲之男女為性交之人，犯罪情節未必盡同，倘依其情狀處以3年以下有期徒刑，即足以懲儆，並可達防衛社會之目的者，自非不可依客觀之犯行與主觀之惡性二者加以考量其情狀，是否有可憫恕之處，適用刑法第59條之規定酌量減輕其刑，期使個案裁判之量刑，能斟酌至當，符合比例原則。查被告並無前科，素行尚佳，此有卷附本院被告前案紀錄表可按，其與A女因網路遊戲而結識，互生情愫，此觀A女自承於日記上書寫對被告之愛意等語亦明（見偵字第804號卷第24頁），被告因與A女情投意合，愛戀方熾，一時情熱，未能控制己身慾念、衝動失慮，始與A女性交，犯後於偵審中始終坦承罪行，暨與C女達成和解、賠償新臺幣80萬元，並獲C女原諒，已據C女陳明在卷（見本院卷第112頁），並有和解書可參（見本院卷第115頁），A女復表示不願對被告提告追究之意（見偵字第804號卷第59頁），是被告犯罪之情狀，客觀上足以引起一般同情而顯可憫恕，宣告法定最低度刑，猶嫌過重，爰依刑法第59條規定，減輕其刑。
四、撤銷改判及量刑之理由：
　㈠原判決以被告所犯罪證明確，予以論罪科刑，固非無見。然
    被告於本院審理時已與C女達成和解、支付賠償金，原審未
    及審酌被告此部分積極彌補A女損害之犯罪後態度並引用刑
    法第59條規定予以酌減其刑，均有未洽。被告上訴請求從輕
    量刑為有理由。原判決既有前開未及審酌之處，即屬無可維
    持，自應由本院將原判決撤銷改判。　　
　㈡爰以行為人之責任為基礎，審酌被告透過網路遊戲與A女互動
    往來後，知悉A女未滿14歲，對於性行為之自主判斷能力未
    臻成熟，竟不知克制衝動，為逞一己性慾，帶同A女前往汽
    車旅館與其發生性行為，影響A女之身心健全成長，考量被
    告犯後於偵查及法院審理時均坦認犯行，與C女達成和解、
    賠償損害，犯後態度良好，暨參酌C女對被告之科刑範圍表
    示：沒有意見，如被告有改過，願意給予緩刑機會等語（見
    本院卷第113頁），及A女表示不願對被告提告之意見（見偵
    字第804號卷第59頁），兼衡被告之素行、犯罪之動機、目
    的、手段、情狀，及其自述專科畢業、從事汽車修繕、已婚
    、經濟狀況勉持等語（見本院卷第61頁）之智識程度、家庭
    經濟及生活狀況等一切情狀，分別量處如主文第2項所示之
    刑，並定其應執行之刑。
五、緩刑之宣告並相關事項：
　㈠按刑法本於刑事政策之要求，設有緩刑制度，消極方面在避
    免短期自由刑之弊害，使犯人不至於在監獄內感染或加深犯
    罪之惡習與技術，甚至因此失去名譽、職業、家庭而自暴自
    棄，滋生社會問題，積極方面則可保全偶發犯罪、輕微犯罪
    者之廉恥，期使渠等自新悔悟，且因緩刑附有緩刑期間，受
    緩刑宣告者如在緩刑期間內再犯罪，執行檢察官仍得聲請法
    院撤銷緩刑，而有藉此督促受緩刑宣告者自我檢束身心之功
    效。經查，被告前未曾因故意犯罪受有期徒刑以上刑之宣告
    ，有本院被告前案紀錄表可稽，其與A女因網路遊戲而結識
    ，互生情愫，愛戀方熾，一時未能控制己身慾念、衝動失慮
    ，致罹刑章，犯後已於偵審中坦承罪行，暨與C女達成和解
    、履行賠償完畢，C女並表示同意給予被告緩刑之機會（見
    本院卷第113頁），A女則無意提告，是被告經此罪刑之宣告
    後，當知所警惕，信無再犯之虞，本院認所宣告之刑以暫不
    執行為適當，爰依刑法第74條第1項第1款之規定宣告緩刑5
    年，以加強啟新及惕儆之雙效。
　㈡又按緩刑宣告，得斟酌情形，命犯罪行為人為下列各款事項
    ：…預防再犯所為之必要命令，刑法第74條第2項第8款著有
    規定。另兒童及少年福利與權益保障法於108年4月24日公布
    增訂第112條之1之規定，在108年4月26日生效施行。該條規
    定「(第1項)成年人故意對兒童及少年犯兒童及少年性剝削
    防制條例、刑法妨害性自主罪章、殺人罪章及傷害罪章之罪
    而受緩刑宣告者，在緩刑期內應付保護管束。(第2項)法院
    為前項宣告時，得委託專業人員、團體、機構評估，除顯無
    必要者外，應命被告於付保護管束期間內，遵守下列一款或
    數款事項：禁止對兒童及少年實施特定不法侵害之行為。
    完成加害人處遇計畫。其他保護被害人之事項」。其中有
    關緩刑期內應付保護管束，及命被告於付緩刑保護管束期間
    內遵守相關事項之規定，依該條之立法理由，係為維護兒童
    及少年權益，防止行為人再犯，乃制定緩刑宣告應負擔之相
    關配套措施，性質上究與在監所或相類似場所執行拘束人身
    自由之處遇不同，應認非屬拘束人身自由之保安處分，雖上
    開規定於犯罪事實一之㈠被告行為後生效施行，但依刑法第2
    條第2項之規定，應適用裁判時之法律，故本案被告之全部
    犯行均有上開兒童及少年福利與權益保障法規定之適用。
　㈢本院審酌被告於本案所為犯行，係因其缺乏法紀規範及對法
    律保護成熟之性自主決定權之理念，故有命被告接受法治教
    育以預防再犯之必要，併依刑法第74條第2項第8款之規定，
    諭知被告應於緩刑期間接受法治教育課程4場次，期使被告
    確切明瞭其行為所造成之損害，培養正確法治觀念。又為促
    使被告日後更加注意行為規範，勿再犯同性質之犯行，造成
    社會秩序危害，宜以義務勞動方式彌補犯罪等考量，認應課
    予一定條件之緩刑負擔，期能從中記取教訓，時時警惕，避
    免再度犯罪，爰依刑法第74條第2項第5款規定，命被告於緩
    刑期內，應依執行檢察官命令，向指定之政府機關、政府機
    構、行政法人、社區或其他符合公益目的之機構或團體提供
    80小時之義務勞務，以觀後效。
  ㈣本案被告所為上揭犯行，係成年人故意對少年犯刑法妨害性
    自主罪章之罪，被告已受上開緩刑之宣告，且需執行刑法第
    74條第2項第5款、第8款所定之事項，爰再依刑法第93條第1
    項第1款、第2款、兒童及少年福利與權益保障法第112條之1
    第1項之規定，諭知於緩刑期間付保護管束，以收矯正及社
    會防衛之效。
  ㈤法院於判斷是否屬於「顯無必要」依兒童及少年福利與權益
    保障法第112條之1第2項規定命被告於付保護管束期間遵守
    該項各款事項時，應審酌被告犯罪時之動機、目的、手段、
    犯後態度、對被害人侵害程度、再犯可能性、與被害人之關
    係，及被告前有無曾經類似犯罪行為，或為一時性、偶發性
    犯罪等因素而為綜合判斷（立法理由第4點參照）。本案被
    告所為上揭犯行，固有不該，然審酌被告犯後坦承犯行、A
    女表示不願意提告、嗣被告與C女和解並賠償，堪認犯後態
    度良好，已如前述，又本院已命被告於緩刑期間付保護管束
    、參加法治教育4場次，並向指定之政府機關、政府機構、
    行政法人、社區或其他符合公益目的之機構或團體提供80小
    時之義務勞務，是本院審酌上開因素後綜合判斷，認本案顯
    無命被告於付保護管束期間遵守兒童及少年福利與權益保障
    法第112條之1第2項各款事項之必要。至被告倘於緩刑期間
    ，違反上開所定負擔情節重大，足認原宣告之緩刑難收其預
    期效果，而有執行刑罰之必要，得依刑法第75條之1第1項第
    4款規定、兒童及少年福利與權益保障法第112條之1第6項規
    定，撤銷緩刑之宣告，附此敘明。
據上論斷，應依刑事訴訟法第369條第1項前段、第364條、第299
條第1項前段（依刑事判決精簡原則，僅記載程序法條），判決
如主文。
本案經檢察官蕭佩珊提起公訴，檢察官廖先志到庭執行職務。
中　　華　　民　　國　　110 　年　　11　　月　　10　　日
                  刑事第十五庭  審判長法  官  陳芃宇
                                      法  官  陳俞伶
                                      法  官　曹馨方
以上正本證明與原本無異。
如不服本判決，應於收受送達後20日內向本院提出上訴書狀，其
未敘述上訴之理由者並得於提起上訴後20日內向本院補提理由書
（均須按他造當事人之人數附繕本）「切勿逕送上級法院」。
                                      書記官　游秀珠
中　　華　　民　　國　　110 　年　　11　　月　　10　　日
附錄：本案論罪科刑法條全文
中華民國刑法第227條第1項
對於未滿十四歲之男女為性交者，處3年以上10年以下有期徒刑
。